最高法院刑事判決　　　　　　　　　　　　　　　八十八年度台上字第二八四一號
　　上　訴　人　甲○○
右上訴人因違反槍砲彈藥刀械管制條例案件，不服台灣高等法院中華民國八十七年九
月七日第二審判決（八十七年度上易字第二一三九號，起訴案號：台灣新竹地方法院
檢察署八十年度偵字第六四六一號），提起上訴，本院判決如左：
    主  文
原判決撤銷，發回台灣高等法院。
    理  由
本件原判決認定上訴人甲○○因與人發生糾紛，乃於民國八十年四月初某日，在苗栗
縣頭份鎮某餐廳內，向劉鴻福（已經第一審法院另行審結）借得沈啟樑（另由第一審
法院通緝中）所有之中共製制式黑星手槍一把及子彈六發而非法持有之，迄同年四月
九日晚十一時許，在台北市○○○路、松江路口原物交還劉鴻福，嗣於八十年四月二
十九日，上訴人因逃兵案被通緝，經警逮捕而查獲上情，並在台北市○○街一七五巷
九號三樓沈啟樑住處扣得上開中共製制式黑星手槍一把（含彈匣一個）及子彈六發等
情。因將第一審論處上訴人未經許可無故持有手槍累犯罪刑撤銷，改判仍論處同一罪
刑。固非毫無見地。
惟查：（一）八十六年十一月二十四日修正公布之槍砲彈藥刀械管制條例，固於其第
十九條第一項增定犯該條例第七條、第八條、第十一條、第十二條第一項至第三項、
第十三條第一項至第三項之罪，經判處有期徒刑者，應於刑之執行完畢或赦免後，令
入勞動場所強制工作，其期間三年。但在該條例修正前犯修正後該條項所列舉之罪者
，於修正後裁判，應否依該條項對之宣付強制工作三年？本院最近所持見解，依八十
七年十二月十八日司法院大法官會議釋字第四七一號解釋意旨，認應無刑法第二條第
二項之適用，亦即應有同法條第一項從新從輕原則之適用，除合於刑法第九十條第一
項之情形另當別論外，應不得依該條例上開條項宣付強制工作，而採否定說。本件原
審既係於該條例修正後判決，認定上訴人係於該條例修正前犯該條例第七條第四項、
第十一條第三項（修正後第十二條第四項）之罪，並依想像競合犯關係從第七條第四
項之罪論處，依上開說明，即不得依修正後該條例第十九條第一項規定宣付強制工作
。原審未及依上開第四七一號解釋意旨審認說明上訴人所犯是否合於刑法第九十條第
一項之情形，逕行適用該條例第十九條第一項規定宣付強制工作三年，難謂無適用法
則不當及判決不備理由之違法。（二）物之能否沒收，應以裁判時為準，如當時沒收
物已不存在，即不宜再為沒收之諭知。按諸卷附內政部警政署刑事警察局鑑驗通知書
之記載，上訴人所持有上開子彈六發，該刑事警察局因鑑定而試射三發（見偵字第六
四六一號卷影本第十三頁），而第一審法院之扣押物品清單亦記載「子彈三發擊發三
發未擊發」（一審訴字第九五七號卷影本第十五頁），則上開六發子彈中之三發於原
審判決時是否仍存在，饒有研求餘地。乃原審未予詳查，即遽行宣告沒收六發子彈，
亦有查證未盡之違法。以上諸端，或為上訴意旨所指摘，或為本院得依職權調查之事
項，應認原判決有撤銷發回更審之原因。
據上論結，應依刑事訴訟法第三百九十七條、第四百零一條，判決如主文。
中      華      民      國    八十八    年      六      月      三      日
                              最高法院刑事第九庭
                                  審判長法官  曾  有  田
                                        法官  陳  宗  鎮
                                        法官  劉  介  民
                                        法官  呂  潮  澤
                                        法官  黃  正  興
      右正本證明與原本無異
                                              書  記  官
中      華      民      國    八十八    年      六      月      八      日
